【裁判字號】    98,訴,471
【裁判日期】    981022
【裁判案由】    損害賠償
【裁判全文】
臺灣彰化地方法院民事判決  98年度訴字第471號
原      告  戊○○
                        樓
            丙○○
共      同
訴訟代理人  己○○
            乙○○
被      告  丁○○
訴訟代理人  甲○○
上列當事人間請求賠償損害事件，本院於民國98年10月8日言詞
辯論終結，茲判決如下：
    主  文
被告應給付原告顏松江新臺幣貳佰壹拾陸萬貳仟伍佰捌拾貳元；
原告丙○○新臺幣陸拾壹萬肆仟貳佰肆拾柒元，及均自民國九十
七年十二月三十一日起至清償日止，按年息百分之五計算之利息
。
原告其餘之訴駁回。
訴訟費用由被告負擔十分之七，餘由原告負擔。
本判決原告勝訴部分於原告顏松江、丙○○分別以新台幣貳拾萬
元、柒拾貳萬元為被告供擔保後，各得假執行。但被告分別以新
台幣貳佰壹拾陸萬貳仟伍佰捌拾貳元、陸拾壹萬肆仟貳佰肆拾柒
元為原告顏松江、丙○○預供擔保後，各得免為假執行。
原告其餘假執行之聲請駁回。
    事實及理由
一、按訴狀送達後，原告不得將原訴變更或追加他訴。但擴張或
    減縮應受判決事項之聲明者，不在此限。民事訴訟法第255
    條第1項第3款定有明文。本件原告在起訴狀送達被告後，將
    請求金額由「被告應給付原告新台幣（下同）2,396,662元
    及自起訴狀繕本送達翌日起至清償日止，按年息5%計算之利
    息」，變更為「被告應給付原告戊○○3,074,631元；應給
    付原告丙○○964,247元，及均自起訴狀繕本送達翌日起至
    清償日止，按息5%計算之利息」，核其性質屬擴張減縮應受
    判決事項之聲明，原告上開訴之變更，與首揭規定並無不合
    ，應予准許，合先敘明。
二、原告起訴主張：
  (1)被告於民國97年8月2日下午6時10許，駕駛車牌號碼7213-JW
    號自用小客車，沿彰化縣鹿港鎮○○○○路，由南往北方向
    行駛，行經該路與工業西三路交岔路口時，本應注意行經無
    號誌之交岔路口，少線道車應暫停讓多線道車先行，適原告
    戊○○騎乘車牌號碼H3N-101號普通重型機車，附載原告丙
    ○○，沿工業西三路由西往東駛來，被告竟疏未注意上開交
    岔路口並未設置交通號誌，其所行駛之鹿工南三路車道數較
    工業西三路為少，應禮讓工業西三路之來車，亦未注意車前
    狀況，隨時採取必要之安全措施，而貿然穿越上開交岔路口
    ，與疏未注意行經無號誌路口，應減速慢行，亦未隨時作停
    車準備之原告戊○○發生碰撞，致原告戊○○、丙○○人車
    倒地，原告戊○○並受有腹內出血併腸斷裂、腸穿孔腸繫膜
    出血、右側開放性股骨骨折、右側股骨頸骨折、陰囊血腫、
    骨盆多處骨折、右腓骨骨折等傷害，原告丙○○則受有腹部
    鈍挫傷合併右側腎挫傷、骨盆骨骨折、右側股骨骨折、胸部
    挫傷併右側第10肋骨骨折、頭部外傷合併腦震盪等傷害。爰
    依侵權行為法律關係，請求被告賠償如下：
    醫療費用部分：原告戊○○支出136,697元；原告丙○○
      支出54,156元。
    增加生活上需要部分：原告戊○○支出看護費用125,000
      元、醫療用品費7,886元、往返醫院計程車費33,600元。
    工作損失部分：原告戊○○經醫師診斷共須休養13個月，
      故請求自97年8月2日起至98年9月1日止共13個月之工作損
      失。原告戊○○車禍前任職吉祥電鍍有限公司，每月薪資
      為34,008元，其工作損失為442,000元（計算式：34000×
      13=442000）。原告丙○○車禍至今亦不良於行，經醫師
      診斷須休養12個月，其月薪為26,945元，故工作損失為
      323,340元（計算式：26945×12=323340）
    減少勞動能力之損失部分：原告戊○○所受之傷害，核屬
      於勞工保險條例第53條規定第11級之殘廢等級，減少勞動
      能力達38.45%。以原告戊○○每月薪資34,008元，是原告
      因車禍受傷減少勞動能力之月損害額度為13,076元，又原
      告受傷時為51歲2個月，其本可繼續工作至65歲退休，共
      計13年10月之勞動損失，依霍夫曼計算法一次給付金額，
      扣除中間利息後為1,647,147元。
    精神慰撫金部分：原告戊○○受到嚴重之傷害，無法工作
      ，並領有殘障手冊，生活上無法自理，身體生理及心理之
      痛楚無法言述，此中痛苦實難以為外人所得理解，故就此
      非財產上之損害，爰請求被告給付精神慰撫金2,000,000
      元；原告丙○○因車禍受傷後，其精神亦受有痛苦，爰請
      求精神慰撫金1,000,000元。
  (2)本件車禍事故，原告亦應負三成過失責任，經過失相抵後，
    原告戊○○共請求3,074,631元，原告丙○○共請求964,247
    元，為此聲明：被告應給付原告戊○○3,074,631元；應給
    付原告丙○○964,247元，及均自起訴狀繕本送達翌日起至
    清償日止，按年息5%計算之利息；訴訟費用由被告負擔；願
    供擔保，請准宣告假執行。
三、被告則以：
    就原告所主張之醫療費用、醫療用品費用、交通費用、看護
    費用皆無意見。對於原告戊○○受傷須休養13個月；丙○○
    須休養12個月、丙○○月薪為26,945元部分亦無意見。惟原
    告戊○○每月薪資部分，應以每月29,000元計算為適當。又
    原告所請求之精神慰撫金亦顯然過高，應將原告戊○○部分
    酌減至50,000元；原告丙○○部分酌減至30,000元為適當等
    語，資為抗辯，並聲明：原告之訴駁回；訴訟費用由原告負
    擔；如受不利之判決，願供擔保請准宣告免為假執行。
四、原告主張被告駕車行駛少線車道，未暫停讓多線道車先行，
    不慎撞及原告顏松江所駕搭載原告丙○○之機車，致原告二
    人倒地受有前揭傷害之事實，為被告所不爭執，堪信為真實
    。
五、按汽車行駛至無號誌或號誌故障而無交通指揮人員指揮之交
    岔路口，支線道車應暫停讓幹線道車先行。未設標誌、標線
    或號誌劃分幹、支線道者，少線道車應暫停讓多線道先行，
    道路交通安全規則第102條第1項第2款定有明文。被告駕車
    自應遵守上述交通規則，且依當時路況，又無不能注意之情
    形，其竟疏未注意以致肇事，其有違反前開規定甚明。至於
    原告顏松江駕車未注意車前狀況雖同有過失，惟依法被告仍
    難辭其過失之責，而應負賠償責任。
六、次按汽車、機車或其他非依軌道行駛之動力車輛，在使用中
    加損害於他人者，駕駛人應賠償因此所生之損害。民法第19
    1條之2前段定有明文。本件被告駕車疏未注意而肇事，致原
    告受傷，原告自得請求被告賠償其損害。茲就原告得請求賠
    償之金額分述如下：
    醫療費用部分：原告戊○○主張支出136,697元；原告丙
      ○○主張支出54,156元，業據提出醫療單據為證，且為被
      告所不爭執，堪認為真實。
    增加生活上需要部分：原告戊○○主張其支出看護費125,
      000元、醫療用品費7,886元、往返醫院計程車費33,600元
      ，業據其提出收據為證，且為被告所不爭執，亦堪認為真
      實。
    工作收入損失部分：原告戊○○主張須休養13個月，每月
      薪資為34,008元，其工作損失為442,000元，被告則辯稱
      原告顏松江每月薪資應以29,000元計算為適當。原告顏松
      江對被告上開抗辯，當場同意其薪資以每月29,000元計算
      ，則其工作收入損失應為377,000元。原告丙○○主張須
      休養12個月，其月薪為26,945元，此為被告所不爭執，故
      其工作收入損失為323,340元。
    減少勞動能力之損失部分：原告戊○○主張其所受之傷害
      ，核屬於勞工保險條例第53條規定第11級之殘廢等級，減
      少勞動能力達38.45%，為被告所不爭。以原告戊○○每月
      薪資29,000元，損害額為11,151元，又其受傷休養13個月
      後為51歲2個月，可繼續工作至65歲退休，共計13年10月
      之勞動損失，依霍夫曼計算法一次給付金額，扣除中間利
      息後為1,409,220元（計算式：[11151*126.00000000（此
      為166月之霍夫曼係數）]=0000000）。
    精神慰撫金部分：查原告戊○○受有腹內出血併腸斷裂、
      腸穿孔腸繫膜出血、右側開放性股骨骨折、右側股骨頸骨
      折、陰囊血腫、骨盆多處骨折、右腓骨骨折等傷害，喪失
      勞動能力38.45%；原告丙○○則受有腹部鈍挫傷合併右側
      腎挫傷、骨盆骨骨折、右側股骨骨折、胸部挫傷併右側第
      10肋骨骨折、頭部外傷合併腦震盪等傷害，堪認其等身心
      上確實受有相當之痛苦，是原告依民法第195條第1項之規
      定，請求被告賠償非財產上損害，自屬有據。本院審酌兩
      造之身份、地位、經濟情況，以及原告所受傷害之程度，
      認為原告顏松江、丙○○分別請求被告賠償非財產上損害
      200萬元、100萬元，核屬過高，應分別核減為100萬元、5
      0萬元為適當。
七、按損害之發生或擴大，被害人與有過失者，法院得減輕其賠
    償金額，或免除之。民法第217條第1項定有明文。本件原告
    顏松江駕駛機車未注意車前狀況，同為肇事原因，此為原告
    所不爭執，堪予認定。是原告顏松江對本件事故之發生，亦
    難辭過失之責，茲審酌兩造過失程度，酌情認原告應負三成
    之過失責任。
八、綜上，原告顏松江得請求賠償之金額，經扣減後為2,162,58
    2元【（136697＋166486＋377000＋0000000＋0000000）×7
    /10（過失比例）＝0000000，元以下四捨五入】；原告丙○
    ○得請求賠償之金額，經扣減後為614,247元【（54156＋
    323340＋500000）×7/10（過失比例）＝614247，元以下四
    捨五入】。從而，原告顏松江、丙○○本於侵權行為之損害
    賠償請求權，請求被告賠償2,162,582、614,247元，及均自
    起訴狀繕本送達被告翌日即97年12月31日起至清償日止，按
    年息5%計算之利息，洵屬正當，應予准許。至逾此部分所為
    之請求，則無理由，應予駁回。
九、兩造均陳明願供擔保聲請宣告假執行或免為假執行，原告勝
    訴部分經核於法均無不合，爰分別酌定相當擔保金額宣告之
    。至於原告敗訴部分，其假執行之聲請即失所附麗，應併予
    駁回。
十、訴訟費用負擔之依據：民事訴訟法第79條、第85條第1項。
中    華    民    國    98    年    10    月    22    日
                  民事第二庭    法  官  施錫揮
以上正本係照原本作成。
如對判決上訴，應於判決送達後20日內向本院提出上訴狀。
中    華    民    國    98    年    10    月    22    日
                                書記官  蕭秀吉


司法院資訊處製作；財團法人民間司法改革基金會備份。
